【裁判字號】    89,聲再,194
【裁判日期】    890906
【裁判案由】    詐欺
【裁判全文】
臺灣高等法院臺南分院刑事裁定            八十九年度聲再字第一九四號  Ａ
      再審聲請人
      即受判決人  甲○○○
右列聲請人因詐欺案件，對於本院八十九年度上易字第一一一八號中華民國八十九年
年七月二十六日第二審確定判決（臺灣臺南地方法院八十八年度易緝字第一五六號、
臺灣臺南地方法院檢察署八十八年偵字第三０九號），聲請再審，本院裁定如左：
      主      文
再審之聲請駁回。
      理      由
一、再審聲請人即受判決人甲○○○聲請再審意旨略以：（一）聲請人自民國（下同
    ）八十四年十二月開始即向告訴人借款周轉，迄八十六年元月所有借款均已全部
    清償，此經告訴人在偵查中供述：「八十六年初開始借錢給她以往都有清償：：
    」，又借款之初，即約定利息每十日十分，即借款新台幣（下同）十萬元，十日
    利息為一萬元，簽發十日為一期之本票，借款之本票到期，若無法給付利息時，
    告訴人再借給聲請人款項，告訴人自後借之借款中先扣十日之利息後，就剩餘款
    再拿出部份付清前次借款到期之利息。聲請人就前次借款金額再簽發延長十日到
    期之本票一張外，另簽新借款之本票一張，共二張給告訴人。迨十日到期，若聲
    請人需再借款或無法給付利息時，告訴人再借給聲請人新借款；並就新借款中先
    扣該利息後，再拿回其中餘額付前兩次累積借款之利息。然後再簽發二張延期十
    天之本票及新借款之本票（十日後到期）給告訴人。如此滾借十幾次後，其本票
    最後到期日才會集中在八十六年十一、十二月間。足證卷內十四張本、支票並非
    在八十六年十一月二十八日至同年十二月四日短短六、七天間所累積之借款，而
    三百三十六萬九千三百元之十四張本、支票，總面額實際借款之本金僅一百萬元
    左右，逾此皆為利息。上述借款時，證人李沈桂梅曾陪同聲請人向告訴人借款，
    雖該證人在前審證稱：「有與聲請人去過二、三次向告訴人借貸：：」，但證人
    知悉上述借款利息約定及再借款利上滾利（算入本金）之計算方式。乃前審率憑
    推測認證人與聲請人為姊妹，所證屬事後迴護之詞不予採信，顯未就足生影響判
    決之告訴人以利滾利之貸款方式，僅借出本金一百萬元，利息高達二百多萬元之
    重要證據予以審酌，而有刑事訴訟法第四百二十一條之再審事由。（二）原確定
    判決附表一編號一、三，八十六年十二月六日、十五日到期之證人何佳玲所簽發
    面額八萬五千元、二十七萬元之支票，係何佳玲持向聲請人調現，聲請人再持向
    告訴人調借，告訴人均按每日利息十分先扣，聲請人將被扣之餘額交給證人何佳
    玲使用。迨支票屆期，因證人週轉不靈致支票不獲兌現，足見聲請人取得該支票
    絕非人頭票。再揆諸原判決附表四、五兩張支票均為發票人經典企業行向聲請人
    經營之傢俱行購貨交付之支票，另編號六支票亦屬聲請人客戶購貨所交付之貨款
    支票，均非人頭支票。聲請人在前審曾聲請傳喚各該發票人調查及向銀行函查各
    開戶時間及以往兌現支票之情形，用以證明該等支票並非人頭票，詎前審對此重
    要證據漏未審查，亦有同條就足生影響於判決之重要證據漏未審酌之再審事由。
    （三）據告訴人在前審陳稱渠夫婦為青果商人，在市場賣水果為生以觀，其家中
    何能六、七天內存現金高達三百三十六萬九千餘元之鉅款？稽諸原判決附表二所
    載一至八之本票發票日期自八十六年十一月二十八日至同年十二月四日僅七日內
    ，聲請人共向告訴人借款一百九十六萬元，及附表一所載六張支票借一百四十萬
    九千三百元，合計金額高達三百三十九萬九千三百元，一審判決認係自八十六年
    十一月底至同年十二月初所借，揆諸告訴人經營水果生意，何來此鉅資借給聲請
    人？前審未令其說明貸款金額來源，率置聲請人所供實際向告訴人借得僅一百萬
    元，餘均屬利息，且借款之初並未施用詐，因受重利盤剝致無法全部清償，亦係
    民事債務糾紛，與詐欺無干於不顧。況一審判決認定借款時間係自八十六年十一
    月底至同年十二月間，認定犯罪時間顯有違誤，且兩者認定時間不一，然原判決
    仍維持原判，其認定事實錯誤，已違背法令，亦有同法第四百二十一條之再審事
    由云云。
二、按刑事訴訟法第四百二十一條所謂之重要證據漏未審酌，係指第二審判決前已經
    提出之重要證據未予審酌，且該證據必須可認為確實足以動搖原判決事實之認定
    者始足當之，苟該證據業經原確定判決予以指駁，或該證據於原確定判決前並未
    提出而未斟酌，或縱提出未斟酌，惟如經斟酌亦不足以動搖原判決者，或判決確
    定後，始發見之證據，判決當時既無從審酌，即非該條所謂重要證據漏未審酌，
    則其提起再審之訴，即無再審理由（最高法院二十八年抗字第八號、三十五年特
    抗字第二十一號判決參照）。經查聲請人所提出上開關於重要證據漏未審酌之再
    審理由，均係聲請人於該案確定判決前已提出之抗辯及聲請傳訊調查之證據，且
    均已經原確定判決詳予指駁並說明不予採信之理由在案，此觀諸原確定判決理由
    欄，已載明：聲請人所簽發之上開本票發票日均在八十六年十一月底至十二月初
    間，支票之發票日亦均在八十六年十二月間，而以支票借款係以簽發一個月或一
    個半月，足見聲請人係自八十六年十月底起至同年十二月間，先後十四次，每次
    均持交附表一所示之支票乙張或附表二所示本票（按先持支票後持本票）乙張，
    向其借款乙節，應與事理相符，堪以採信。聲請人所辯其自八十四年十二月間，
    即向告訴人借款，至八十六年一月均有借有還，均已還清，嗣後所借因告訴人收
    取十分且先扣息之重利，致其無力還款，無法給付利息即再向告訴人借款付利息
    ，金額三百三十六萬九千三百元，是由以前延續利滾利而來，實際本金僅一百萬
    元左右云云，既與上開證據顯示之時間不符，且聲請人於檢察官訊問時，二次分
    別坦承：「（有無向方陳秀菊借三百萬元？）有」、「我因付不起才逃亡」、「
    現在沒能力還錢」、「（對告訴人所提列債權金額三百多萬元有無意見？）沒有
    意見，我一共欠他三百四十六萬一千一百元」、「我沒有能力還錢」等語，是聲
    請人於原審及本院翻異前供，所辯顯係事後飾卸之詞。雖聲請人聲請傳訊之證人
    即聲請人之姐李沈桂梅，在本院審理時到庭證稱：是與她一起去借，並沒有說標
    到工程，是借很多次累積下來的錢，借二十萬元扣掉利息二萬元，實拿十八萬元
    ，是借錢開支票，無法還錢繳利息才換本票云云，惟查聲請人於本院供承其向告
    訴人借很多次，當時證人李沈桂梅住台南，她有與其去過二、三次等語，惟聲請
    人與告訴人既是好友，當時均住新化，相距不遠，而證人當時既住台南，則聲請
    人借錢何須證人陪同，且縱有陪同前往，亦僅二、三次，尚不足以知聲請人與告
    訴人借貸情形，是證人與聲請人既有姐妹之情，顯見證人係事後迴護之詞，尚不
    足為聲請人有利之證據。又聲請人係因週轉失靈，始向告訴人借款，此一事實，
    亦據聲請人於偵查中供承無訛，且聲請人之支票帳戶，聲請人簽發八十六年十一
    月五日之票即因存款不足開始遭退票，而於八十六年十二月即大量退票，於八十
    七年一月三日被列為拒絕往來戶，此一事實，亦有亞太商業銀行永康分行八十九
    年三月六日亞永字第００四二號函乙紙，及檢附之退票紀錄單在卷足資佐證，足
    證聲請人於八十六年十一月至十二月初間向告訴人借款時，確已週轉失靈，無償
    債能力，其於借款時自始有不法所有之意圖，亦足認定。聲請人借款時所交付之
    附表一編號一、三至六號客票之支票，經告訴人屆期提示均不獲付款，該編號一
    、三支票何佳玲之帳戶於八十六年十二月間即已陸續退票，而於八十七年一月九
    日被列為拒絕往來戶；而編號四、五號支票經典企業行之帳戶於同年一月三日被
    列為拒絕往來戶；編號六號支票禾昌電器行之帳戶早於八十六年六月三十日即開
    始退票，而於八十六年九月十九日被列為拒絕往來戶，此一事實，亦有台灣省合
    作金庫北高雄支庫八十九年二月二十三日合金北高放字第三七號函、華僑商業銀
    行台南分行八十九年二月二十三日僑銀南營字第一五號函、台南郵局八十九年二
    月二十一日八０六００一之０五０號函各乙紙及檢附之退票紀錄在卷足稽。參以
    聲請人於檢察官聲請羈押，於原審法院訊問時坦承：其係以本票及人頭票向告訴
    人借錢，其所持之支票是向他人借的等語，足見聲請人借款時並以上開空頭支票
    存心施詐，甚為明確。聲請人於本院翻異前供辯稱：附表一之客票是他人向其購
    貨所交付，其持向告訴人調借，而何佳玲之支票係何佳玲持該附表一編號一及三
    之支票向其調借，其無錢可借轉向告訴人調借，並非人頭支票云云，顯與前開所
    述不符，自難採信。且徵之八十六年十二月間聲請人早已週轉不靈，何佳玲焉有
    持票向其調借之理？且縱令屬實，聲請人既無現款可供調借，依常理聲請人僅係
    介紹向告訴人調借即可，焉會以十分之高利向告訴人借款再轉借予何佳玲之理？
    是聲請人所辯顯與常理有違，應以其於前開所述支票係向他人借的為可採，是聲
    請人聲請傳訊證人何佳玲即無必要，並此敘明。聲請人於借款時向告訴人稱：其
    先生標得新市科學園區及南二高工程，急需用款，其已向銀行辦理貸款五百萬元
    ，貸款下來即可償還云云乙節，聲請人雖於本院否認該事實，惟此為聲請人於偵
    查及原審審理時所不爭執，自足認告訴人所指此情，尚屬非虛，足以採信。且茍
    聲請人之先生確標得新市科學園區及南二高相關工程，其並已向銀行辦理貸款五
    百萬元屬實，恆情其應能提出證據證明之或以供查證，豈有未能舉出任何證據之
    理？復佐諸聲請人於偵審中均逃匿，經通緝到案，而聲請人於檢察官聲請羈押，
    於原審法院訊問時坦承：有時住花蓮，也有住高雄，怕被找到，所以四處遷移等
    語，顯係畏罪心虛觀之，益見聲請人於借款時有向告訴人施用上開詐術，自不待
    言。所辯其先生確有標得工程，其有向農會貸得壹百萬元，其並未向告訴人施詐
    乙節，與事實不合，亦不足採信等語即明。從而依調查證據之結果，綜合全辯論
    意旨，認聲請人連續詐欺取財犯行明確，已非無據。按證據之取捨，係屬事實審
    法院職權之行使，聲請人徒就原確定判決證據之取捨而為指摘，已非適法之再審
    理由；另聲請人所提再審理由，縱有未經原確定判決予以論及，惟就各該證據形
    式觀之，縱予審酌亦難為聲請人有利之證明，仍不影響本件犯罪事實之認定。至
    聲請人另指原確定判決與一審判決所認定之犯罪時間不一，而原確定判決仍予維
    持顯有不當部分，經查原確定判決就此未予撤銷改判，固有欠週延而有可議，惟
    究與聲請人之成立詐欺犯罪不生影響，亦非所謂重要證據漏未審酌之再審理由。
    綜上足認本件聲請再審，顯無理由，應予駁回。
三、據上論斷，應依刑事訴訟法第四百三十四條第一項，裁定如主文。
中    華    民    國      八十九      年      九      月        六      日
                                  臺灣高等法院臺南分院刑事第二庭
                                      審判長法官  游    明    仁
                                            法官  蘇    重    信
                                            法官  林    永    茂
右正本證明與原本無異。
不得抗告。
                                      法院書記官  楊    清    旺
中    華    民    國      八十九      年      九      月        八      日


司法院資訊處製作；財團法人民間司法改革基金會備份。
